【裁判字號】    89,上易,2048
【裁判日期】    890713
【裁判案由】    竊盜等
【裁判全文】
臺灣高等法院刑事判決                          八十九年度上易字第二四八號
    上  訴  人
    即  被  告  乙○○
右上訴人因竊盜等案件，不服臺灣桃園地方法院八十八年度易字第二四六二號，中華
民國八十九年三月二十一日第一審判決（起訴案號：臺灣桃園地方法院檢察署八十八
年度偵字第一四九三七號）提起上訴，本院判決如左：
    主  文
原判決撤銷。
乙○○收受贓物，累犯，處有期徒刑捌月，又攜帶兇器竊盜，累犯，處有期徒刑壹年
，應執行有期徒刑壹年陸月。
    事  實
一、乙○○前於民國（下同）八十五年間因竊盜案件，經本院判處有期徒刑五月確定
    ，並於八十六年十一月二十三日執行完畢，竟仍不知悛悔，因自己沒有車代步，
    竟於八十八年八月中旬某日，在桃園縣桃園市○○路某電玩店外，明知年籍不詳
    綽號「天狗」所持有ＤＧ─五０四五號自用小客車乙輛，係來路不明之贓物（該
    車係甲○○所有，於八十八年八月一日九時許，在桃園縣天祥三街失竊），竟仍
    故予收受，供己日常代步之用。乙○○為隱匿上開犯行，復另行起意，意圖為自
    己不法之所有，於八十八年九月中旬某日，持己有之客觀上足以對人之生命、身
    體構成危害之兇器六角板手二支，在桃園縣桃園市○○路某不詳他人廢車場內，
    一次竊取業經報廢之自用小客車上仍懸掛之車牌六面（車牌部分仍未據繳回監理
    單位報廢），並在桃園縣楊梅鎮○○○路０一巷三十號租處內，將之切割拼裝後
    ，再重新噴漆而變造為ＣＪ─五０四五號、Ｗ９─二三０六號及Ｇ７─０五二七
    號自用小客車車牌各二面，並將上開變造之ＣＪ─五０四五號車牌二面懸掛在上
    開向綽號「天狗」收受之自用小客車上使用，以為行使，均足以生損害於公路監
    理機關對車籍管理之正確性及所變造完成之車牌所有人。嗣於八十八年九月二十
    二日下午六時四十五分許，經警在桃園縣楊梅鎮○○○路二０一巷三十號前為警
    當場查獲上情，並扣得上開自用小客車乙輛（業據所有人甲○○領回）及上開變
    造ＣＪ─五０四五號、Ｗ９─二三０六號及Ｇ７─０五二七號自用小客車車牌各
    二面。
二、案經台北縣警察局板橋分局報請臺灣桃園地方法院檢察署檢察官偵查起訴。
    理  由
一、右揭事實，業據被告乙○○於警訊時供稱：「該部贓車係我一位玩無線電之朋友
    【綽號叫天狗】，大概在一個月前偷來送給我的，所懸掛之車牌是我去廢車場將
    拔下來之汽車車牌，切割後拼造而成而自行噴漆後懸掛在該車上」「（問：車是
    你偷來的？）答：不是，是一名無線電的朋友叫【天狗】的交給我的，約一個月
    前在桃園中正路口交給我的，車牌是在廢棄物堆拿的。（問：把車交給你做什麼
    ？）答：他有說是贓車給我做代步用的。（問：知道是贓車為什麼還拿來用？）
    答：工作地方遠需要用車，想說不會被抓。（問：何時何地改造？）答：約一週
    前的楊梅住處改的」等語（八十八年度偵字第一四九三七號偵查卷第六頁正面、
    第三十六頁背面、第三十七頁正面、第三十八頁正面）。於原審審理時供稱：「
    我當時知道ＤＧ─五０四五號車是贓車，我有將廢車廠處偷車牌並切割變造ＣＪ
    ─五０四五號、Ｗ９─二三０六號及Ｇ７─０五二七號等六面車牌，我都在桃園
    的廢車廠偷車牌，一次偷六面‧‧‧‧‧‧」等語（一審卷第四十九頁背面、第
    五十頁正面）。於本院審理時更明確供稱：「（問：對原審判決書所認之犯罪事
    實有何意見【提示並告以要旨】？）答：我係去桃園市○○路某廢車場用六角板
    手二支拔了六面車牌加以切割變造‧‧‧‧，我並非用起子竊車牌。（問：你自
    【天狗】處收受ＤＧ─五０四五號自小客車乙輛，你明知該車輛係贓物？）答：
    是的，但因沒有車代步故仍收受，是八十八年八月中旬在桃園市○○路某電玩店
    外收受」等犯情甚詳。而上開ＤＧ─五０四五號自用車係被害人甲○○所失竊，
    亦經被害人江義能於警訊指稱：「（問：該自小客何時？何地失竊？有無報案？
    ）答：於八十八年八月一日九時許，在桃園縣天祥三街失竊。並於八十八年八月
    二日十一時０分向桃園分局埔子派出所報失竊」等語甚詳（八十八年度偵字第一
    四九三七號偵查卷第十頁正面、背面）。復有業據被害人甲○○領回上開自用小
    客車乙輛之贓物認領保管單乙紙在卷及扣案之上開變造ＣＪ─五０四五號、Ｗ９
    ─二三０六號及Ｇ７─０五二七號自用小客車車牌各二面可稽，足堪認定。被告
    犯行已臻明確，應予依法論科。被告於本院審理時雖另辯稱懸掛於ＤＧ─五０四
    五號自小客車之車牌ＣＪ─五０四五號並非伊所變造，收受時車牌就已懸掛在該
    車上，且天狗有跟伊說這大牌係變造的等語，然如上所述，被告於警訊時已坦承
    贓車上所懸掛之車牌是伊去廢車場將拔下來之汽車車牌，切割後拼造而成而自行
    噴漆後懸掛在該車上使用，綽號「天狗」者有教伊如何做車牌，伊去車廠找一個
    牌來掛等語甚詳。是其事後所辯，顯係圖卸之詞，核不足採。其犯行均堪以認定
    ，自應依法論科。
二、查被告於本院審理時自承其係持己有之六角板手二支拔了六面車牌加以切割變造
    ，顯然該六角板手二支，在客觀上足以對人之生命、身體構成危害，應屬兇器之
    一種，核被告所為，係犯刑法第三百四十九條第一項收受贓物罪、第二百十六條
    、第二百十二條之行使變造特種文書罪、第三百二十一條第一項第三款之攜帶兇
    器竊盜罪。被告既係將尚未報廢之他人車牌加以切割拼裝，再重新噴漆而變造，
    其本質上應係變造行為，公訴人認係偽造，容有未洽，起訴法條應予變更。被告
    雖係在桃園縣桃園市○○路某廢車場內取得上開車牌多面，惟因上開車牌多面既
    仍懸掛在報廢車輛上，而未經繳回監理機關報廢，且依法仍屬原車牌所有人之物
    ，則被告未經原車牌所有人之同意，逕將之取走，即該當刑法之竊盜罪責，又公
    訴人雖對被告上開竊盜部分犯行漏未起訴，惟因被告此部分犯行與公訴人原起訴
    部分間有牽連犯之裁判上一罪關係，依刑事訴訟法第二百六十七條規定，應併為
    公訴人原起訴效力所及，本院自得併予審理，併予敘明。被告變造上開自用小客
    車車牌六面之低度行為，為其持以行使之高度行為所吸收，不另論擬。被告一行
    為而同時竊取上開多面車牌，其間有一行為而觸犯數罪名之想像競合關係，為想
    像競合犯，應依刑法第五十五條規定從一重處斷。又被告所犯攜帶凶器竊盜罪與
    行使變造特種文書罪間，有方法結果之牽連關係，為牽連犯，應依刑法第五十五
    條規定，從一重之攜帶兇器竊盜罪處斷，並與所犯收受臟物罪，犯意各別，構成
    要件有異，應分論併罰。又被告前於八十五年間因竊盜案件，經本院判處有期徒
    刑五月確定，並於八十六年十一月二十三日執行完畢，此有本院刑案被告全國前
    案紀錄表乙份可佐，其復於五年內再犯有期徒刑以上之本罪，為累犯，應依刑法
    第四十七條規定加重其刑。
三、原審認被告罪證明確，予以論罪科刑，固非無見，惟查(1)被告係於八十八年八月
    中旬某日，在桃園縣桃園市○○路某電玩店外，向綽號「天狗」之不詳姓名者收
    受ＤＧ─五０四五號自用小客車，又於八十八年九月中旬某日，持其所有六角板
    手二支，在桃園市○○路某廢車場，竊取業經報廢自用小客車上仍懸掛車牌多面
    加以變造使用，此經被告於本院審理時供述甚詳，原判決就被告收受贓車及竊取
    車牌變造之時間、地點未明白認定，又誤認被告係持起子一支竊取車牌，且予以
    宣告沒收，而未說明其依據，自有未洽(2)被告收受ＤＧ─五０四五號贓車後，又
    攜帶凶器竊取車牌及變造車牌行使，後者攜帶凶器竊取車牌及變造車牌行使部分
    顯係另行起意而為，與收受贓物罪間難認有方法結果之牽連關係，原判決認所犯
    三罪係牽連關係，而從一重之攜帶凶器竊盜罪論處，亦有未洽。被告上訴意旨指
    稱懸掛於ＤＧ─五０四五號自小客車之車牌ＣＪ─五０四五號並非伊所變造，收
    受時車牌即已懸掛在該車上等語，惟因被告於警訊及偵查時已坦承該變造車牌後
    掛上行使之犯行，有如上述，其上訴所辯無非圖卸之詞，應認上訴為無理由，惟
    因原判決既有上述可議之處，自應由本院將原判決撤銷改判。爰審酌被告明知上
    開自用小客車係來路不明之贓物，竟仍予收受，復為其後使用，又攜帶六角板手
    竊取車牌多面，並將之變造後持以行使，均足以生損害於公路監理機關對車籍管
    理之正確定及所變造車牌所有人之權益及其犯罪後之態度等一切情狀，量處如主
    文所示之刑，並定其應執行之刑，以資儆懲。
據上論斷，應依刑事訴訟法第三百六十九條第一項前段、第三百六十四條、第二百九
十九條第一項前段、第三百條、刑法第二百十二條、第二百十六條、第三百二十一條
第一項第三款、第三百四十九條第一項、第五十五條、第四十七條、第五十一條第五
款，罰金罰鍰提高標準條例第一條前段，判決如主文。
本案經檢察官吳慎志到庭執行職務。
中     華     民     國    八十九   年       七       月      十三      日
                             臺灣高等法院刑事第十七庭
                                 審判長法  官  陳  正  雄
                                       法  官  林  勤  純
                                       法  官  許  錦  印
右正本證明與原本無異。
不得上訴。
                                       書記官  黃  德  煌
中     華     民     國    八十九   年       七       月      十九      日
附錄：本案論罪科刑法條全文
刑法第三百二十一條：
犯竊盜罪而有左列情形之一者，處六月以上五年以下有期徒刑：
一、於夜間侵入住宅或有人居住之建築物、船艦或隱匿其內而犯之者。
二、毀越門扇、牆垣或其他安全設備而犯之者。
三、攜帶兇器而犯之者。
四、結夥三人以上而犯之者。
五、乘火災、水災或其他災害之際而犯之者。
六、在車站或埠頭而犯之者。
前項之未遂犯罰之。


司法院資訊處製作；財團法人民間司法改革基金會備份。
